臺灣高雄地方法院民事裁定　　　　　　　95年度破字第104號
聲　請　人　甲○○
上列當事人間聲請宣告破產事件，本院裁定如下：
  主  文
聲請駁回。
程序費用由聲請人負擔。
  理  由
一、本件聲請意旨略以：聲請人原擔任私人公司之繪圖員一職，
    於民國88年間與母親分期付款購買房屋，近年遭遇景氣低靡
    ，致聲請人收入頓減，且母親任職之公司結束營業，聲請人
    乃擔負家庭經濟重擔，致無力償還前揭房貸，復因經濟困境
    乃持續貸款，截至聲請人聲請時尚欠附表所示銀行之債務共
    計新台幣（下同）2,532,934 元，惟所餘資產僅34,600元，
    顯不足以清償負債，爰依破產法之規定，聲請宣告破產等語
    。
二、按破產管理人之報酬為財團費用；破產人及其家屬之必要生
    活費，視為財團費用。財團費用及財團債務，應先於破產債
    權，隨時由破產財團清償之。破產宣告後，如破產財團之財
    產不敷清償財團費用及財團債務時，法院因破產管理人之聲
    請，應以裁定宣告破產終止，破產法第95條第1 項第3 款、
    同條第2 項、第97條、第148 條分別定有明文。又破產法第
    57條規定，債務人不能清償債務者，固得宣告破產，然依上
    開破產法第148 條規定之旨趣，如債務人之財產不敷清償破
    產財團費用及財團債務時，即應認無宣告破產之實益，最高
    法院86年度臺抗字第479 號裁定可資參照。是以破產程序，
    乃債務人無力對全體債權人清償債務時，由法院介入，強制
    將債務人之全部財產依一定程序為變價及分配，使全體債權
    人得以公平受償之程序。故債務人之財產如可預見不敷清償
    破產財團費用及財團債務，致使多數債權人之普通債權無法
    獲得公平滿足，即無宣告破產之實益，而如仍進行破產程序
    ，顯與破產制度之本旨及目的有違，即不應准許。
三、經查，聲請人主張截至聲請時，積欠如附表所示債務共計
    2,532,934 元，然所餘資產僅304,600 元等情，業據其提出
    債權人清冊1 份、財產目錄1 份、稅務電子閘門財產所得調
    件明細表1 份為證，堪予信實。惟查，聲請人尚有年屆63歲
    且已失業之母親，為其所自承，並有全戶戶籍資料查詢結果
    1 份在卷可按，足見聲請人負有扶養其母之義務，又依行政
    院主計處公布之94年度家庭收支調查報告記載，高雄市平均
    每戶人數為3.33人，平均消費支出為713,119 元，每人每年
    平均消費支出約為214,150 元（計算式：713,11 9÷3.33＝
    214,150 元，小數點4 捨5 入），如以高雄市每人每年平均
    消費支出計算，聲請人每年應支出之必要生活費用，應為
    214,150 元，且破產程序必須召開債權人會議、出售資產、
    分配破產財團，通常1 年尚無法終結，依司法院頒布之各級
    法院辦案期限實施要點第2 點之規定，破產事件之辦案期限
    則為2 年，縱令審酌聲請人之資產不多，出售資產及分配之
    程序應較單純，而以1 年計算，聲請人所應支出之破產管理
    人之報酬、其個人及母親之必要生活費用等財團費用至少需
    要478,300 元（計算式：
    50,000 ＋214,150×2 ＝478,300） 。至聲請人雖提出所謂
    「生活費權利捨棄切結書」表示捨棄上開生活費可依破產法
    得優先受償之適用，然聲請人之日常生活支出為其維持個人
    人格生存之必要費用，且為法律規定應先於破產債權而支出
    之項目，尚無從因表示願意拋棄即予排除，故該款項仍有用
    以支付聲請人生活費用之必要。綜上所陳，本件聲請人現有
    資產僅304,600 元，顯然不敷清償破產財團費用，遑論於清
    償財團債務後，再將剩餘之財產，分配予其他債權人，揆諸
    前揭說明，本件自無宣告破產之實益，聲請人聲請宣告破產
    ，為無理由，應予駁回。
三、依破產法第5 條、民事訴訟法第95條、第78條、裁定如主文
    。
中　　華　　民　　國　　96　　年　 　3　 　月　　9　　日
                      民事第三庭法　官　洪培睿
以上正本證明與原本無異。
如不服本裁定，應於送達後10日內向本院提出抗告狀，並繳納裁
判費新台幣1,000 元。
中　　華　　民　　國　　96　　年　　3 　　月　　9 　　日
                                書記官  林慧君
附表
┌──┬───────────────┬─────────────┐
│編號│  債權人                      │   債權金額（新台幣）     │
├──┼───────────────┼─────────────┤
│1   │ 國泰世華商業銀行             │ 256,686元                │
├──┼───────────────┼─────────────┤
│2   │ 美商美國運通銀行股份有限公司 │  44,222元                │
├──┼───────────────┼─────────────┤
│3   │ 荷蘭商業銀行                 │ 246,717元                │
├──┼───────────────┼─────────────┤
│4   │ 台東區中小企業銀行           │ 684,568元                │
├──┼───────────────┼─────────────┤
│5   │ 遠東國際商業銀行             │ 106,088元                │
├──┼───────────────┼─────────────┤
│6   │ 復華商業銀行                 │ 406,764元                │
├──┼───────────────┼─────────────┤
│7   │ 台新銀行                     │ 326,169元                │
├──┼───────────────┼─────────────┤
│8   │ 大眾商業銀行                 │  75,600元                │
├──┼───────────────┼─────────────┤
│9   │安信信用卡股份有限公司        │ 103,704元                │
├──┼───────────────┼─────────────┤
│10  │友邦國際信用卡公司            │ 282,416元                │
├──┼───────────────┴─────────────┤
│總計│             2,532,934元                                  │
└──┴─────────────────────────────┘
